臺灣彰化地方法院刑事判決　　　　　　　95年度易字第1500號
公　訴　人　臺灣彰化地方法院檢察署檢察官
被　　　告　甲○○
上列被告因恐嚇取財等案件，經檢察官提起公訴（95年度偵緝字
第354號），本院裁定以簡式審判程序審理判決如下：
    主  文
甲○○犯幫助恐嚇取財罪，處有期徒刑肆月，如易科罰金以銀元
佰元即新台幣玖佰元折算壹日。
    事  實
一、甲○○能預見提供帳戶予不相識之人使用，可能幫助他人供
    作掩飾其自己犯罪所得財物之用，竟仍不違其本意，基於幫
    助他人恐嚇取財犯行之不確定故意，於民國（下同）94年11
    月上旬間，在雲林縣斗六市某處，以新台幣（下同）5000元
    之代價，將其在中華郵政股份有公司設在彰化縣彰化市○○
    路270號之「彰化郵局」，以其名義所開設帳戶（帳號00000
    000000000號；下稱彰化郵局帳戶）之存摺、印章及提款卡
    售予姓名、年籍不詳之成年男子，供作該男子作為恐嚇取財
    犯行之人頭帳戶，以此方式幫助該男子遂行恐嚇取財犯行；
    該不詳男子即基於為自己不法所有之意圖，於同年11月8日
    14 時30分許，以電話向乙○○嚇稱：渠女兒在其手中，如
    不匯款，將斷渠女兒手腳云云，致乙○○心生畏懼，依該男
    子指示將6萬元匯入甲○○所申辦之上開金融帳戶，該款項
    旋由不詳男子提領得逞；事後乙○○查覺有異報警處理，經
    警循線查悉上情。
二、案經乙○○訴由彰化縣警察局彰化分局報告臺灣彰化地方法
    院檢察署檢察官偵查起訴。
    理　由
一、上揭事實，業據被告甲○○於本院審理中坦承不諱，核與證
    人即被害人乙○○於警詢證述情節相符，並有被害人乙○○
    匯款之郵政國內匯款執據、被告甲○○彰化郵局帳戶開戶基
    本資料、客戶歷史交易清單等在卷可稽，且被告甲○○所有
    之上開彰化郵局帳戶，使用長達十餘年後，迄至94年11月4
    日方申辦電話語音服務系統，其後旋於同月8日即發生告訴
    人乙○○遭恐嚇詐財情事，此亦堪證上開帳戶係被告甲○○
    應收購帳戶者之要求始行申辦語音服務系統之事實甚明；綜
    上，本件事證明確，被告甲○○犯行洵堪認定。
二、按被告行為後，刑法於94年2月2日修正公布、刑法施行法於
    95年6月14日修正公布、罰金罰鍰提高標準條例於95年5月17
    日修正公布，並均於95年7月1日施行，關於本案應適用之新
    舊法，茲比較如下：
(一)刑法第2條第1項規定，係規範行為後法律變更所生新舊法律
    比較適用之準據法，於95年7月1日刑法施行後，應適用刑法
    第2條第1項之規定，為「從舊從輕」之比較（最高法院95年
    5月23日第8次刑事庭會議決議第1點第1項參照）。
(二)刑法第33條第5款關於罰金刑之規定，由「罰金：一元以上
    」修正為「罰金：新臺幣一千元以上，以百元計算之」，應
    依刑法第2條第1項規定，適用最有利於行為人之法律（最高
    法院95年5月23日第8次刑事庭會議決議參照）。本案刑法第
    346條第1項恐嚇取財罪關於「併科一千元以下罰金」之罰金
    刑部分，經比較新、舊法結果，應以被告行為時之法律即修
    正前第33條第5款規定，最有利於被告。
(三)刑法第41條第1項前段關於易科罰金折算標準之規定，由「
    犯最重本刑為五年以下有期徒刑以下之刑之罪，而受六個月
    以下有期徒刑或拘役之宣告，因身體、教育、職業、家庭之
    關係或其他正當事由，執行顯有困難者，得以一元以上三元
    以下折算一日，易科罰金。」修正為「犯最重本刑為五年以
    下有期徒刑以下之刑之罪，而受六個月以下有期徒刑或拘役
    之宣告者，得以新臺幣一千元、二千元或三千元折算一日，
    易科罰金。」應依刑法第2條第1項規定，適用最有利於行為
    人之法律（最高法院95年5月23日第8次刑事庭會議決議第3
    點第2項參照）。修正前刑法第41條第1項前段之易科罰金折
    算標準，依修正刪除前之罰金罰鍰提高標準條例第2條規定
    ，應就其原定數額提高為一百倍折算一日，並依現行法規所
    定貨幣單位折算新臺幣條例第2條規定，以新臺幣3倍折算之
    ，亦即修正前刑法第41條第1項前段之易科罰金折算標準，
    應以銀元三百元即新臺幣九百元折算為一日，經比較新、舊
    法結果，應以被告行為時之法律即修正前刑法第41條第1項
    前段，修正前罰金罰鍰提高標準條例第2條規定，最有利於
    被告。
(四)刑法第30條關於幫助犯之規定，僅有文字之修正，無關成立
    幫助犯內容之實質之變更，非屬法律之變更。
三、次按以恐嚇使人將物交付，有時固亦含有詐欺性質，但與詐
    欺之區別，則在有無施用威嚇，使人心生畏懼之情形為斷；
    又按恐嚇罪質，非不含詐欺性，其與詐欺之區別，係在行為
    人對於被害人所用之手段，僅使其陷於錯誤，為詐欺，使發
    生畏懼心者，為恐嚇；再按刑法第346條第1項之恐嚇取財罪
    ，與同法第339條第1項之詐欺取財罪，二者之區別，在於前
    者係施用使人心生畏怖之恐嚇手段，致被害人心生畏懼，明
    知不應交付財物而交付，後者則係施用詐術手段，使人陷於
    錯誤，誤信為應交付財物而交付，惟上開之恐嚇手段，常以
    虛假之事實為內容，故有時亦不免含有詐欺之性質，倘含有
    詐欺性之恐嚇取財行為，足使人心生畏懼時，自應僅論以高
    度之恐嚇取財罪，殊無再適用詐欺取財罪之餘地（最高法院
    28 年上字第1238號、30年上字第668號判例意旨及84年度臺
    上字第1993號裁判意旨參照）。是被害人乙○○既係遭人恐
    嚇致心生畏懼始前往郵局匯款，雖前開正犯即不詳男子所用
    以恐嚇之內容並非屬實，揆諸上開說明，被告此部分之幫助
    行為，仍應僅成立幫助恐嚇取財罪。故核被告甲○○所為，
    係犯刑法第30條第1項前段、第346條第1項之幫助恐嚇取財
    罪；起訴書雖誤載前開正犯對被害人乙○○所為係詐欺取財
    犯行，而認被告係犯刑法第30條第1項前段、第339條第1項
    之幫助詐欺取財罪嫌，惟前開正犯所為應僅論以恐嚇取財罪
    ，被告則應成立恐嚇取財之幫助犯等情，業如上述，且二者
    具有社會基本事實同一性，並經蒞庭檢察官於本院審理時當
    庭就被告之犯罪事實及所犯法條均論告為幫助恐嚇取財（即
    刑法第30條第1項前段、第346條第1項之罪）與詐欺取財罪
    係想像競合犯之裁判上一罪關係，是本院自得加以審理，並
    毋庸再行贅為變更法條，復因公訴人認2者係想像競合犯，
    本院亦無需再就幫助詐欺取財部分另為無罪諭知，附此敘明
    。又被告以幫助他人犯罪之意思，參與犯罪構成要件以外之
    行為，為幫助犯，應依刑法第30條第2項之規定，按正犯之
    刑減輕之。爰審酌被告甲○○本件犯罪動機、方法、手段、
    被害人被詐金額及本案所生危害暨被告於本院審理中坦承犯
    行之犯後態度等一切情狀，量處如主文所示之刑，並諭知易
    科罰金之折算標準，以示懲儆。
據上論斷，應依刑事訴訟法第273條之1第1項、第299條第1項前
段，刑法第2條第1項、第30條第1項前段、第2項，修正前刑法第
346條第1項、第41條第1項前段，罰金罰鍰提高標準條例第1條前
段、修正前罰金罰鍰提高標準條例第2條，現行法規所定貨幣單
位折算新臺幣條例第2條，判決如主文。
本案經檢察官鮑慧忠到庭執行職務。
中　　華　　民　　國　　96　　年　　2 　　月　　27　　日
                  刑事第三庭         法   官    林欽章
以上正本證明與原本無異。
如不服本判決，應於判決送達後十日內向本院提出上訴狀 (須附
繕本)。
告訴人或被害人對於判決如有不服具備理由請求檢察官上訴者，
其上訴期間之計算係以檢察官收受判決正本之日期為準。
中　　華　　民　　國　　96　　年　　3 　　月　　1　　日
                                      書記官    魏嘉信
附錄本案論罪科刑法條全文：
刑法第346條第1項
（單純恐嚇罪）
意圖為自己或第三人不法之所有，以恐嚇使人將本人或第三人之
物交付者，處6月以上5年以下有期徒刑，得併科1千元以下罰金
。
